臺灣雲林地方法院刑事裁定　　　　　　　　　　　　　 九十三年度聲判字第七號
　　聲 請 人
　　即告訴人　甲○○
　　代 理 人　林重仁律師
　　被　　告　乙○○
右列聲請人因告訴被告過失致死案件，不服臺灣高等法院臺南分院檢察署九十三年度
上聲議字第三三三號駁回再議之處分（原不起訴處分案號：臺灣雲林地方法院檢察署
九十二年度偵字第四一五八號），聲請交付審判，本院裁定如左：
    主  文
聲請駁回。
    理  由
一、本件聲請人聲請交付審判意旨略以：
    (一)本件案發時間為晚間七時十分許，當時天色已暗，行駛於路上之車輛應已開啟
      車前大燈，如有車輛逆向行駛於己方車道，駕駛人應能及早發現提前反應，不
      致任由二車發生撞擊。
    (二)依鑑定意見書及原不起訴處分書，莊印謄車輛有「駛回原車道」之行為，顯示
      二車發生撞擊時，並非在二車會車時莊印謄瞬間駛入對向車道，倘被告開車隨
      時注意車前狀況，二車不致發生碰撞，莊印謄亦不致意外死亡。
    (三)卷附道路交通事故現場圖並未繪有煞車痕及刮地痕，且二車皆有一半跨於道路
      中心分向線上，故二車發生事故前皆有可能在自己之車道正常行駛，豈能在車
      禍發生之初即認定被告未駛入對向車道，進一步認為被告縱然未經酒精濃度測
      試，亦不足以影響偵查之結果？
二、按告訴人不服上級法院檢察署檢察長或檢察總長認再議為無理由而駁回之處分者
    ，得於接受處分書後十日內委任律師提出理由狀，向該管第一審法院聲請交付審
    判。法院認為交付審判之聲請不合法或無理由者，應駁回之。刑事訴訟法第二百
    五十八條之一、第二百五十八條之三第二項前段，分別定有明文。又新修正刑事
    訴訟法第二百五十八條之一規定告訴人得向法院聲請交付審判，係新增對於「檢
    察官不起訴或緩起訴裁量權」制衡之一種外部監督機制，法院僅就檢察官所為不
    起訴或緩起訴之處分是否正確加以審查，以防止檢察機關濫權，依此立法精神，
    同法第二百五十八條第三項規定法院審查聲請交付審判案件時「得為必要之調查
    」，其調查證據之範圍，自應以偵查中曾顯現之證據為限；而同法第二百六十條
    對於不起訴處分已確定或緩起訴處分期滿未經撤銷者得再行起訴之規定，其立法
    理由說明該條所謂不起訴處分已確定者，包括「聲請法院交付審判復經駁回者」
    之情形在內，是前述「得為必要之調查」，其調查證據範圍，更應以偵查中曾顯
    現之證據為限，不得就告訴人新提出之證據再為調查，亦不得蒐集偵查卷以外之
    證據，否則，將與刑事訴訟法第二百六十條之再行起訴規定，混淆不清，亦將使
    法院兼任檢察官而有回復「糾問制度」之虞；且法院裁定交付審判，即如同檢察
    官提起公訴使案件進入審判程序，是法院裁定交付審判之前提，必須偵查卷內所
    存證據已符合刑事訴訟法第二百五十一條第一項規定「足認被告有犯罪嫌疑」檢
    察官應提起公訴之情形，亦即該案件已經跨越起訴門檻，否則，縱或法院對於檢
    察官所認定之基礎事實有不同判斷，但如該案件仍須另行蒐證偵查始能判斷應否
    交付審判者，因交付審判審查制度並無如同再議救濟制度得為發回原檢察官續行
    偵查之設計，法院仍應依同法第二百五十八條之三第二項前段規定，以聲請無理
    由裁定駁回。
三、本件聲請人以被告涉犯刑法第二百七十六條第一項過失致人於死罪，向臺灣雲林
    地方法院檢察署檢察官提出告訴，經該檢察署檢察官為不起訴處分後，聲請人不
    服聲請再議，亦經臺灣高等法院臺南分院檢察署檢察長以再議為無理由，而於民
    國九十三年五月十一日駁回再議，聲請人於同年五月十四日收受處分書，並於同
    年五月十九日向本院聲請交付審判，合先敘明。
四、被告乙○○駕車於雲林縣大埤鄉雲一五七線公路由東往西方向，行經該路段六公
    里三百公尺處前，與告訴人甲○○之夫莊印謄駕駛之車號ＳＨ—四七七三號自小
    客車對撞，發生車禍，致莊印謄受有頭部外傷及腦出血經送醫後不治死亡。臺灣
    雲林地方法院檢察署檢察官偵查結果，認為：(一)被告與莊印謄車輛撞擊後停止位
    置，莊印謄所駕駛車輛後車身係跨於道路中心分向線上，而被告所駕駛車輛則僅
    前半部跨於道路中心分向線上，後方二輪胎仍在其所行駛車道；又二車之受損情
    形，莊印謄所駕駛車輛左前角往內凹損，而被告所駕駛車輛引擎蓋則向左（靠向
    莊印謄原行駛車道）往內凹損，有現場圖及照片等附卷可佐，則以二車停止位置
    及受損情形研判，應認被告車輛原係行駛於往西行車道（即己方車道），始會以
    車頭直接撞擊莊印謄車輛，造成莊印謄車輛左前角直接向內凹損，而莊印謄車輛
    則係侵入對向往西行車道中逆向行駛，見有被告車輛駛來，欲駛回原車道時，不
    慎以車頭左前角往伊原行駛車道方向推撞被告車輛，造成被告車輛往左往內凹損
    之結果。從而，莊印謄侵入被告行駛車道中逆向行駛之事實，堪以認定。(二)莊印
    謄車禍後送醫經抽血檢驗結果，其血液所含酒精濃度每一毫升達一百九十毫克，
    換算吐氣所含酒精濃度每公升達０．九五毫克，遠已逾每公升０．二五毫克不得
    駕車之規定。是本件係莊印謄酒醉駕車操控失當始肇致車禍一節，同堪認定。(三)
    本件送請鑑定及覆議結果，亦均同此認定，而認定莊印謄服用酒類超過法定標準
    值駕駛自小客車，駛入來車道，為肇事原因。被告無肇事因素，有臺灣省嘉雲區
    車輛行車事故鑑定委員會函附鑑定意見書及臺灣省車輛行車事故覆議鑑定委員會
    函各一紙附卷可參。(四)綜上所述，本件車禍既係肇因於莊印謄服用酒類超過法定
    標準值駕駛自小客車，駛入來車道，被告對莊印謄酒後駕車失當之行為實無預見
    可能，是其無違反注意義務而應負過失致死之罪責甚明。此外，復查無其他積極
    証據足認被告有何前揭之犯行，揆諸上開法律規定及判例意旨，被告犯罪嫌疑尚
    屬不足，依刑事訴訟法第二百五十二條第十款為不起訴之處分。
五、聲請人不服，聲請再議，經臺灣高等法院檢察署檢察長審核結果，認為：(一)刑法
    上之過失，其過失行為與結果間，在客觀上有相當因果關係始得成立。所謂相當
    因果關係，係指依經驗法則，綜合行為當時所存在之一切事實，為客觀之事後審
    查，認為在一般情形下，有此環境、有此行為之同一條件，均可發生同一之結果
    者，則該條件即為發生結果之相當條件，行為與結果即有相當之因果關係。反之
    ，若在一般情形下，有此同一條件存在，而依客觀之審查，認為不必皆發生此結
    果者，則該條件與結果不相當，不過為偶然之事實而已，其行為與結果間即無相
    當因果關係，最高法院七十六年度台上字第一九二號判例可資參照。(二)本件車禍
    之發生，係莊印謄夜間服用酒類超過法定標準值駕駛自小客車，駛入來車道，為
    肇事原因，有臺灣省嘉雲區車輛行車事故鑑定委員會函附鑑定意見書及臺灣省車
    輛行車事故覆議鑑定委員會函各一紙可證。(三)莊印謄所駕駛車輛後車身係跨於道
    路中心分向線上，而被告之車輛則僅前半部跨於道路中心分向線上，後方二輪胎
    仍在其所行駛車道，二者不得相提並論。(四)又聲請人固認為「二車如在同一車道
    對象開來，一人之本能反應，理應各自駛離，則莊印謄與被告各自所駕駛之小客
    車，當各自往右行駛，此時二車應是各自左前車頭碰撞，而非莊印謄之小客車左
    前方撞擊被告之小客車右前後。」然依常理可知，在正常情況下，二車如在同一
    車道成一直線正面對向開來，依人之本能反應非必然會各自往右行駛，駛回自己
    車道（如未逾一半之車寬偏至對向車道，為避免擦撞，始會往右行駛，駛回自己
    車道），何況當時莊印謄係夜間服用酒類超過法定標準值駕駛自小客車，反應與
    常人未必相同，故聲請人之認知，在邏輯上顯非必然。(五)又道路交通事故現場圖
    並未繪有煞車痕及刮地痕，被告在自己之車道正常行駛，對於對向突然侵入其車
    道內之小客車，顯然猝不及防，自難責以必有煞車痕。(六)莊印謄係於車禍後送醫
    經抽血檢驗酒精濃度，而被告既未駛入對向車道，縱未經酒精濃度測試，亦不足
    影響偵查之結果，從而原檢察官以罪嫌不足而為被告不起訴處分，並無不合。綜
    上所述，本件再議為無理由，爰依刑事訴訟法第二百五十八條前段為駁回之處分
    。
六、本件聲請人雖執前揭理由認被告涉有過失致死罪嫌，而向本院聲請交付審判，然
    查：
    (一)聲請人雖認為被告與莊印謄之車輛皆有一半跨於道路中心分向線上，故二車發
      生事故前皆有可能在自己車道正常行駛，然臺灣雲林地方法院檢察署及臺灣高
      等法院臺南分院檢察署處分書，已就聲請人上開指摘內容詳予斟酌，並認定：
      依二車停止位置及受損情形研判，本件事故之發生，係莊印謄車輛侵入對向往
      西行車道中逆向行駛，見有被告車輛對向駛來，欲駛回原車道時，不慎以車頭
      左前角往其原行駛車道方向推撞被告車輛所造成，而莊印謄送醫後測得之血液
      所含酒精濃度高達每一毫升達一百九十毫克，換算吐氣所含酒精濃度每公升達
      ０‧九五毫克，故莊印謄酒後駕車操控失當，駛入對向車道，致使被告閃避不
      及，為肇事原因，詳如前四、(一)、(二)及五、(二)、(三)所述。
    (二)被告於案發後經吐氣酒精濃度測試，其酒精濃度為零，亦有酒精濃度測試單一
      紙在卷可稽。
    (三)又在正常情況下，二車如在同一車道成一直線正面對向開來，在無法判斷來車
      是否閃避及其閃避方向之情況下，依人之本能反應，駕駛人非必然會各自往右
      行駛，駛回自己車道，是被告面對莊印謄車輛在同一車道對向駛來，有可能選
      擇往右或往左行駛，以躲避來車。
    (四)縱如聲請意旨所指，莊印謄並非在與被告會車時之瞬間駛入對向車道，然莊印
      謄業已死亡，現場亦未留有煞車痕，難以估算莊印謄於車禍發生前之行車速度
      ，即無法依照交通部函頒之「汽車行駛距離及反應距離一覽表」計算被告為迴
      避事故發生所需之反應距離為多少。從而，被告對本件事故之發生有無迴避可
      能性，而可採取必要之安全措施，亦無法認定。
七、綜上所述，聲請人告訴被告犯有過失致死罪嫌，經檢察官偵查後認被告罪嫌不足
    ，而予以不起訴處分，聲請人提起再議，經高檢署對於再議之聲請，詳敘理由逐
    一指駁，本院認前開處分書認事用法核並無不當。聲請人猶執前詞，指摘駁回再
    議聲請之處分不當，聲請交付審判，顯無理由，應予駁回。
據上論斷，應依刑事訴訟法第二百五十八條之三第二項前段，裁定如主文。
中     華     民      國     九十三     年      九     月     十五      日
                                      臺灣雲林地方法院刑事第一庭
                                        審判長法  官  康  樹  正
                                              法  官  侯  廷  昌
                                              法  官  楊  欣  怡
右正本證明與原本無異。
不得抗告。
                                              書記官  洪  秀  虹
中     華     民      國     九十三     年      九     月     十五      日
